臺灣高等法院刑事判決　　　　　　　　　　　　　　九十一年度交上訴字第二五號
　　上　訴　人　　臺灣臺北地方法院檢察署檢察官
　　上　訴　人
　　即　被　告　　乙○○
右上訴人因被告公共危險等案件，不服臺灣臺北地方法院九十年度交訴字第八三號，
，中華民國九十一年一月十七日第一審判決（起訴案號：臺灣臺北地方法院檢察署八
十九年度偵字第二四二六九號、九十年度偵字第一四六一八號）提起上訴，本院判決
如左：
    主  文
上訴駁回。
    事  實
一、乙○○於民國八十九年十一月二日晚間十一時四十分許，騎乘車牌號碼ＡＩＪ（
    起訴書記載為ＡＴＪ）－七六九號重型機車，沿屬於臺北市萬華區境內之華中橋
    機車專用道由臺北市往臺北縣中和市方向上坡行駛，原應注意車前狀況及保持安
    全間距，並隨時採取必要之安全措施，而依當時情形，又非不能注意，竟疏未注
    意，自後追撞同向右前方由周天宇（另經檢察官處分不起訴）所騎乘搭載簡鋒毓
    之車牌號碼ＨＤＶ－０九五號重型機車左後方擋泥板，周天宇受撞，連人帶車往
    右跌倒，衝撞橋邊之護欄，再反彈撞及原在該處牽著腳踏車行走之甲○○○（起
    訴書記載為甲○○○於該處係騎乘腳踏車），致周天宇受有右手第三指瘀傷二Ｘ
    二公分之傷害，甲○○○則受有右腳脛腓骨遠端骨折、頭部外傷併頭頂血腫、右
    腳多處擦傷等傷害（周天宇所搭載之簡鋒毓則未受傷）。乙○○駕駛上開動力交
    通工具肇事，致周天宇及甲○○○受傷後，竟丟下所騎乘之機車，逕自逃逸，嗣
    經警循線查獲。
二、案經周天宇訴由臺北市政府警察局萬華分局報請臺灣臺北地方法院檢察署檢察官
    偵查，及甲○○○訴由臺灣臺北地方法院檢察署檢察官偵查起訴。
    理  由
一、本件告訴人周天宇係於八十九年十一月三日，在臺北市政府警察局萬華分局東園
    街派出所，對被告乙○○提出過失傷害之告訴，有偵訊筆錄在卷可稽（八十九年
    度偵字第二四二六九號偵查卷第五頁）；另告訴人甲○○○則係於九十年二月二
    十六日具狀，對被告向檢察官提出過失傷害之告訴，亦有告訴狀附卷可憑（九十
    年度他字第一０一四號偵查卷第一頁至第三頁）。告訴人二人提出告訴之時間，
    距被告過失傷害之犯罪時間（八十九年十一月二日），均尚未逾六個月之告訴期
    間。本件告訴人周天宇、甲○○○二人所提出之過失傷害告訴，均為合法，合先
    敘明。
二、訊據被告乙○○，對於右揭時、地，騎乘機車與告訴人周天宇所騎乘之機車發生
    碰撞，及告訴人周天宇、甲○○○二人因本件交通事故而受傷等事實，供承不諱
    ，惟矢口否認有過失傷害及駕車肇事逃逸之犯行，辯稱：（一）乃周天宇騎機車
    自其右側超車，不慎撞及告訴人甲○○○，其騎車在後閃避不及，始再追撞；（
    二）其於發生車禍後，旋即奔至華中橋下打電話，因適聞救護車趕至，即未撥打
    電話，迨折回事故現場，已不見告訴人，遂先行返家，翌日並至東園街派出所查
    問云云。
三、經查：
（一）被告於右揭時、地騎乘機車，原行駛於告訴人周天宇之左後方，因未注意車前
      狀況，自後追撞告訴人周天宇所騎乘機車之左後方擋泥板，致告訴人周天宇受
      撞後，連人帶車往右跌倒，衝撞橋邊之護欄，再反彈撞及原在該處牽著腳踏車
      行走之告訴人甲○○○，致告訴人周天宇及甲○○○分別受有如事實欄所載傷
      害之事實，業據告訴人周天宇、甲○○○及證人即乘坐於告訴人周天宇所騎乘
      機車後座之簡鋒毓，於原審審理時指證綦詳（原審九十年十二月二十七日審判
      筆錄），並有道路交通事故調查報告表在卷（八十九年度偵字第二四二六九號
      偵查卷第八頁）可按。而經原審將告訴人周天宇及證人簡鋒毓隔離訊問，再由
      檢察官對彼二人行交互詰問之結果，告訴人與證人就本件交通事故乃肇因於被
      告自後追撞告訴人周天宇所騎乘機車之陳述，均相符合。另參諸被告所騎乘機
      車係右前擋泥板有「刮地痕」，告訴人周天宇所騎乘之機車則係左後側擋泥板
      有「撞痕」（八十九年度偵字第二四二六九號偵查卷第十一頁所附道路交通事
      故補充資料表），堪徵本件車禍之發生，應係被告疏未注意車前狀況，亦未保
      持安全間距，所騎乘機車自後追撞告訴人周天宇所騎乘機車之左後方擋泥板，
      致告訴人周天宇受撞，連人帶車往右跌倒，衝撞橋邊之護欄，再反彈撞及原在
      該處牽著腳踏車行走之告訴人甲○○○，殆無疑義。且經檢察官將本件肇事責
      任送請臺北市車輛行車事故鑑定委員會鑑定，結果亦認被告就本件事故之發生
      ，確有未保持行車安全間隔之過失，告訴人周天宇及甲○○○則均無過失，此
      有該委員會九十年四月十六日北鑑審字第九０六００七九二００號鑑定意見書
一紙附卷（九十年度偵字第一四六一八號偵查卷第六頁至第十頁）可參。按道
      路交通安全規則所稱之汽車，依該規則第二條第一項第一款規定，包括機器腳
      踏車在內；又汽機車行駛時，駕駛人應注意車前狀況，並隨時採取必要之安全
      措施，道路交通安全規則第九十四條第三項定有明文。被告騎乘機車，疏未注
      意前開規定而肇事，顯有過失甚明。而告訴人周天宇及甲○○○二人因本件事
      故，受有前開傷害，其中甲○○○之頭部外傷部分，依臺北市立和平醫院診斷
      書所載內容推斷，應屬輕微程度，尚不需安排鑑定；至其舊右脛腓骨骨折業已
      癒合，右腓骨仍有一支鋼釘留置，右踝成內翻畸形二十度，右踝關節活動屈伸
      為六十五度，內翻二十度，外翻十度，尚未達刑法第十條所定重傷害標準等情
      ，亦有臺北市立和平醫院所出具之診斷證明書二紙、國立臺灣大學醫學院附設
      醫院九十一年三月二十五日（九十一）校附醫秘字第九一００００三八二五號
      及九十一年四月三十日（九十一）校附醫秘字第九一０００一００二三號函各
      一紙在卷可稽。被告之過失與告訴人周天宇、甲○○○二人所受之傷害結果間
      ，具有相當因果關係，應堪認定。被告辯稱係告訴人周天宇超車不慎撞及告訴
      人甲○○○云云，與卷存證據資料不符，委無足採。
（二）被告騎乘動力交通工具肇事，致告訴人周天宇及甲○○○受傷後，竟丟下所騎
      乘之機車，逕自逃逸之事實，亦據告訴人周天宇、甲○○○及證人簡鋒毓於原
      審審理時指證不移，雖彼三人於原審審理時，就本件車禍發生後迄救護車趕至
      現場將告訴人甲○○○送醫急救之時間，告訴人周天宇及甲○○○分別稱係「
      將近一個小時」、「十幾分鐘」，而證人簡鋒毓則稱係「三十分鐘左右」，惟
      人之記憶對於「時間經過之感覺」，原即有相當程度之差異，況於本件車禍發
      生後，告訴人周天宇與甲○○○二人均受有傷害，證人簡鋒毓則在旁照料告訴
      人甲○○○，其等對於救護車趕到之確實時間，彼此之陳述不一，尚與常情無
      違；且彼三人就被告於發生車禍後即丟下所騎乘之機車逕自離去，迄救護車據
      報趕往現場將告訴人甲○○○送醫，被告均未再出現之肇事逃逸事實，經原審
      法院隔離訊問之結果，三人之陳述均甚為一致，應堪採憑。被告辯稱其未肇事
      逃逸，亦無可採。
（三）綜上所述，被告上開所辯各節，均無足採據。本件事證明確，被告上開二犯行
      ，均堪予認定。
四、核被告乙○○因駕車疏未注意之過失，致告訴人周天宇、甲○○○受傷之所為，
    係犯刑法第二百八十四條第一項前段之過失傷害罪；另被告駕駛動力交通工具機
    車肇事致告訴人周天宇、甲○○○受傷而逃逸之行為，則係犯刑法第一百八十五
    條之四之駕駛動力交通工具肇事，致人受傷而逃逸罪。被告以一過失行為分別致
    告訴人周天宇、甲○○○二人受有傷害，為以一行為觸犯數罪名（二個過失傷害
    罪）之想像競合犯，應依刑法第五十五條規定，從一告訴人甲○○○所受傷害較
    重之刑法第二百八十四條第一項前段之過失傷害罪處斷。被告所犯上開二罪，構
    成要件互異，應予分論併罰。
五、原審基此認定，援刑事訴訟法第二百九十九條第一項前段、刑法二百八十四條第
    一項前段、第一百八十五條之四、第五十五條、罰金罰鍰提高標準條例第一條前
    段等規定，經審酌被告之智識程度、過失程度、犯罪對被害人周天宇、甲○○○
    所生損害、駕車肇事後逃逸之行徑及犯後態度等一切情狀，認公訴人於論告時對
    被告具體求刑有期徒刑一年（指合併定執行刑以後之刑），要屬適當，就被告所
    犯上開過失傷害及駕車肇事逃逸二罪，各量處有期徒刑三月、十月，並定其應執
    行之刑為有期徒刑一年。經核其認事、用法及量刑，均無違誤，應予維持。檢察
    官據告訴人甲○○○之請求，提起上訴意旨以：告訴人甲○○○所受傷害，已達
    刑法第十條第四款所規定之重傷害程度，被告仍矯詞否認犯行，原審之量刑過輕
    ；被告提起上訴仍執前詞，以其並未撞及告訴人，亦未肇事逃逸云云，均無理由
    ，應予駁回。
據上論斷，應依刑事訴訟法第三百六十八條，判決如主文。
本案經檢察官劉靜婉到庭執行職務
中    華    民    國      九十一      年      六      月      四        日
                              臺灣高等法院交通法庭
                                  審判長法  官  陳  春  秋
                                        法  官  高  明  哲
                                        法  官  王  麗  莉
右正本證明與原本無異。
公共危險部分如不服本判決應於收受送達後十日內向本院提出上訴書狀，其未敘述上
訴之理由者並得於提起上訴後十日內向本院補提理由書（均須按他造當事人之人數附
繕本）。
餘不得上訴。
                                        書記官  初  玲  玲
中    華    民    國      九十一      年      六      月      四        日
附錄本判決論罪科刑法條
刑法第二百八十四條第一項前段
因過失傷害人者，處六月以下有期徒刑、拘役或五百元以下罰金，致重傷者，處一年
以下有期徒刑、拘役或五百元以下罰金。
刑法第一百八十五條之四
駕駛動力交通工具肇事，致人死傷而逃逸者，處六月以上五年以下有期徒刑。
